臺灣苗栗地方法院民事判決
110年度訴字第200號
原      告  藍暄琳  

被      告  李天佑即李建邦



上列當事人間請求清償借款事件，本院於民國110年9月23日言詞
辯論終結，判決如下：
    主      文
原告之訴及假執行之聲請均駁回。
訴訟費用由原告負擔。　　
    事實及理由
一、原告主張：兩造原為男女朋友，被告於94-96 年間屢向原告
    借款，其中有數次係被告向原告家人借款，原告家人匯款至
    原告帳戶後，由原告提出現金交付被告，日後被告無力清償
    ，由原告代為清償。原告多次提領現金交付借款予被告，前
    後10次，借款金額共新臺幣(下同)220萬元。被告為取信原
    告，歷次均開立如附表所示之同面額本票（下合稱系爭本票
    ）交予原告以擔保前揭借款或作為借貸證明。然被告日後並
    未依約清償，迭經原告催討，未獲置理，爰依消費借貸之法
    律關係提起本訴等語。並聲明：
　　㈠被告應給付原告220 萬元，及自支付命令送達翌日起至清
      償日止，按週年利率5％計算之利息。
　　㈡願供擔保，請准宣告假執行。
二、被告則以：其僅向原告之母借款50萬元，因原告之母替其處
    理地下錢莊之欠款，其按月返還原告之母2萬元，現尚積欠4
    3萬元。其未曾開立本票予原告，亦未向原告借款如系爭本
    票票面所載之金額。其所簽系爭本票是交予地下錢莊，而向
    地下錢莊所借款項僅50萬元，其他金額都是多開的。於地下
    錢莊之債務清償完畢後，系爭本票未撕掉，其將系爭本票交
    予原告等語，資為抗辯。並聲明：原告之訴駁回。
三、本院之判斷
　　㈠按稱消費借貸者，謂當事人一方移轉金錢或其他代替物之
      所有權於他方，而約定他方以種類、品質、數量相同之物
      返還之契約；借用人應於約定期限內，返還與借用物種類
      、品質、數量相同之物，民法第474 條第1 項、第478 條
      前段定有明文。次按當事人主張有金錢借貸關係存在，須
      就其發生所須具備之特別要件即金錢之交付與借貸意思表
      示相互一致負舉證責任（最高法院92年度台上字第557號
      、96年度台上字第1528號判決意旨參照）。原告主張被告
      向其借款共220萬元，並為現金借款之交付等語，為被告
      所否認，並抗辯：其未向原告借款上述金額，所簽發之系
      爭本票是向地下錢莊借款所開等語。則自應由原告就兩造
      間有金錢之交付與借貸意思表示相互一致之要件負舉證責
      任。惟查，原告僅提出被告所簽發之系爭本票（見支付命
      令卷第9-15頁）為證。
　　㈡查原告所提如附表編號2至6、8、10之本票， 均未載發票
      日，本為無效票據，亦無法直接證明兩造間確有金錢授受
      之事實。加以票據簽發之原因多端，原告也自承與被告當
      初為男女朋友，不無贈與或其他原因之可能性，自無法逕
      認兩造間有借貸之合意。又原告原主張被告向其與家人借
      款，如附表編號2-4、6、8-19之本票，為被告向其借款，
      其他票為被告向其家人所借云云(見本院卷第42頁)；嗣又
      翻異改稱：全部票據之借款，均為被告向其所借云云(見
      本院卷第77頁)，前後陳述不一致。再衡諸部分本票之發
      票日為94、95年，距今已15年，被告若有積欠借款之事實
      ，何以原告長期對被告均未行使催告或訴訟權利？難認原
      告前揭借款之主張為真實。此外，原告未再提出其他證據
      ，自難認定原告交付被告共220萬元之借款，並與被告有
      借貸意思之合致。是原告依消費借貸之法律關係請求被告
      返還共220萬元借款，並無理由。
四、綜上所述，原告依消費借貸之法律關係，請求被告給付原告
    220萬元，及自支付命令送達翌日起至清償日止，按週年利
    率5％之利息，為無理由，應予駁回。其假執行之聲請亦失所
    依附，應併予駁回之。
五、本件事證已臻明確，兩造其餘攻擊防禦方法及所提證據經審
    酌後，於判決結果不生影響，爰不另一一論駁，附此敘明。
六、訴訟費用負擔之依據：民事訴訟法第78條。
中　　華　　民　　國　　110 　年　　10　　月　　7 　　日
                  民事第一庭  法　官　張新楣
以上正本係照原本作成。 　　　　　　　　　
如對本判決上訴，須於判決送達後20日內向本院提出上訴狀（須
附繕本）。如委任律師提起上訴者，應一併繳納上訴審裁判費。
中　　華　　民　　國　　110 　年　　10　　月　　7 　　日
                              書記官  劉立晨  
                             
本票附表：                       110年度訴字第200 號      編號 發票人 發   票  日  （民  國） 到 期 日 （民國）  票面金額  （新臺幣） 票據號碼 1 李建邦 94年9月11日 未記載  100,000 元 101143 2 李建邦 未記載 未記載  200,000 元 154551 3 李建邦 未記載 未記載  300,000 元 154552 4 李建邦 未記載 未記載  500,000 元 154553 5 李建邦 未記載 未記載  100,000 元 154554 6 李建邦 未記載 未記載  200,000 元 154555 7 李建邦 95年5月25日 未記載  100,000 元 086428 8 李建邦 未記載 未記載  600,000 元 154556 9 李建邦 95年3月7日 未記載   50,000 元 650612 10 李建邦 未記載 未記載   50,000 元 288021